臺灣高等法院刑事判決　　　　　　　　　96年度上訴字第96號
上　訴　人　台灣桃園地方法院檢察署檢察官
被　　　告　甲○○
　　　　　　丁○○
　　　　　　戊○○
　　　　　　壬○○
上四人共同
選任辯護人　楊偉奇律師
　　　　　　邱瑞元律師
　　　　　　田振慶律師
被　　　告　乙○○
選任辯護人　程才芳律師
被　　　告　丙○○
　　　　　　己○○
　　　　　　庚○○
　　　　　　辛○○
上四人共同
選任辯護人　陳文雄律師
上列上訴人因被告等偽造文書等案件，不服臺灣桃園地方法院94
年度訴字第1933號，中華民國95年11月29日第一審判決（起訴案
號：臺灣桃園地方法院檢察署93年度偵續一字第 8號），提起上
訴，本院判決如下：
    主  文
上訴駁回。
    理  由
一、本案經本院審理結果，認第一審判決對被告甲○○、丁○○
    、戊○○、壬○○、乙○○、丙○○、己○○、庚○○、辛○○等九人均為無罪之諭知，核無不當，應予維持，並引用
    第一審判決書記載之證據及理由（如附件）。
二、檢察官循告訴人遠東百貨股份有限公司（下稱遠東公司）所
    請上訴意旨略以：
    (1)原審僅憑被告壬○○、甲○○、丁○○、戊○○、乙○○
      片面之詞，認定其等均係各該公司負責採購禮券之人，對
      於應收帳款記帳單係屬有權製作之人。惟並未向各該公司
      函查其等職務、授權項目及是否已經支付價款等情，以證
      明其等是否確為有製作該私文書權限之人。
    (2)遠東公司規定客戶應收帳款未結清前，不得以記帳方式交
      易，客戶不得以他人簽發票據支付價金，及已入帳貨款支
      票不得抽回等事項，分別為擔任遠東公司業務管理室襄理
      庚○○、會計主任己○○、出納主管丙○○所明知，竟仍
      同意陳美香以事後收取其他客戶支付其他款項之華僑商業
      銀行民權分行 8張連號支票，抵充陳美香因侵占而尚未沖
      銷之禮券客戶應收帳款。又被告辛○○與陳美香固有同事
      情誼，然非至於密切之地步，何以陳美香竟願將侵占所得
      購買自小客車登記予被告辛○○名下，如非被告辛○○與
      陳美香共謀洗錢，致遠東公司無法將遭侵占之款項追回，
      何以致之。從而被告庚○○、己○○、丙○○、辛○○顯
      均有圖陳美香不法利益，並加損害於遠東公司，而故意違
      背職務之行為。
    (3)證人陳曉雯證稱合作金庫台中支庫及聯邦銀行中壢分行之
      支票 2祇，於陳美香抽回當日即遭當場撕毀，則被告丙○○即無於當日下午再將之放置金庫之可能，被告丙○○、
      己○○顯係說謊，而該 2祇支票既遭撕毀，而無從兌現，
      遠東公司自受有損失，原判決未察，遽為被告有利之認定
      ，亦有違誤。
三、經查：
  (一)被告壬○○、甲○○、丁○○、戊○○、乙○○在各該公司
    擔任之職務及於86年到89年 5月間有為各該公司及福利委員
    會負責採買遠東禮券等各情，公訴檢察官及被告兩造於本院
    準備程序均表示不爭執（本院96年 1月24日準備程序筆錄）
    ，本院即無須再向各該公司函查其等職務、授權項目等情，
    以證明其等是否確為有製作該私文書權限之人之必要。
  (二)依遠東公司提出之應收帳款管理辦法第 5條規定: 應收帳款
    應於交易日起算15日內收回，除政府機關或財務健全之知名
    企業因其本身付款辦法未能於15日內完成者，得經分公司 (
    部)主管核准後延長15日內收回，逾期未繳者，於每月5日前
    由會計單位印製對帳單寄交客戶，並印製應收帳款明細表交
    予承辦人負責催收，如催收程序逾 1個月仍未收回者，由會
    計單位呈報業務管理室列管查核。又同管理辦法第 6條另規
    定，有應收帳款逾期未收回者，除政府機關及關係企業經分
    公司（部）主管核可同意延期外，不得再以應收帳款記帳消
    費。由此可知，並非所有應收帳款逾期未收回時，均不許該
    客戶再以應收帳款記帳方式繼續交易，尤其在市場上同業競
    爭激烈時，為考量提升公司業績，各分公司即可能同意業務
    人員暫緩對經營穩健公司之催討帳款動作，並讓該公司以記
    帳方式繼續與遠東公司交易，以留住既有客源，故遠東公司
    以陳美香同意客戶在應收帳款未清前，仍以記帳方式與該客
    戶交易，即認庚○○容認陳美香此項行為，有違背任務之情
    形，尚嫌速斷。又陳美香在偵查中已證述：庚○○不曉得我
    所承辦之客戶在應收帳款未清之情況下，仍以記帳方式與客
    戶交易，我是比照公司的程序來做的，每個月有做對帳的手
    續予總公司稽核等語（參見台灣桃園地方法院檢察署92年度
    偵續字第92號卷第39頁，同署92年度他字第684號第51頁 ）
    。
    且證人即遠東公司外商課主任林景昌在原審審理中證稱：依
    其工作經驗，遠東公司並沒有規定應收帳款還沒有付清前，
    不能夠再記帳交易，且應收帳款之問題應該要問稽核才知道
    等語（參見原審95年 9月20日審判筆錄）。庚○○在原審審
    理中以證人身分證稱：如果應收帳款偏高，稽核室的稽核每
    隔一兩個月就到分公司來查核，他們會查到應收帳款的部分
    ，並在報告書上記載為什麼應收帳款會那麼多，要求分公司
    儘快把帳款收回來，但總公司從來都沒有認為分公司的應收
    帳款過高，報告書從沒有這樣記載過等語（參見原審95年11
    月 8日審判筆錄）。綜上以觀，遠東公司之稽核人員顯已認
    同陳美香對於未收回應收帳款之處置方式，則縱認被告庚○○對於其監督管理之業務有怠於注意，致該事務產生不良之
    影響，亦僅為處理事務之過失問題，而非故意違背任務之行
    為。
  (三)遠東公司提出之應收帳款管理辦法第 2條僅規定: 以應收帳
    款記帳消費者，限本公司關係企業、政府機關、公營機構及
    熟悉之民營企業與往來廠商，不得以個人名義記帳。顯見該
    管理辦法並未明文限制客戶不得以他人簽發票據作為支付買
    賣價款之用。又證人即遠東公司出納課職員陳曉雯於原審到
    庭證稱：外商課人員繳交之支票中，業務人員個人名義簽發
    的支票不能收等語（參見原審95年 9月20日審判筆錄），足
    認遠東公司在作業實務上亦未禁止客戶以他人簽發票據支付
    買賣價款，因此，陳美香以華僑商業銀行民權分行，票據號
    碼AA0000000至AA0000000等 8張連號支票充當客戶聯茂公司
    、憶聲公司、台鈴公司、台安公司支付購買禮券款項並未違
    反遠東公司關於客戶繳款方式之相關規定，況上開 8張支票
    已分別於89年5月10日起至同年6月12日止提示兌現，有華僑
    商業銀行民權分行95年 3月27日（95）僑銀權銀字第37號函
    在卷可佐，則上開 8張支票所要沖銷之貨款既已清償完畢，
    遠東公司即不會因此受到任何損害，是被告庚○○、丙○○
    未禁止陳美香為上開繳款方式，自無庸負背信罪責。又己○○為遠東公司之會計主任，依其業務性質，並非直接受領陳
    美香所交付之支票，則被告己○○辯稱其無從知悉陳美香所
    交付之支票有不同公司繳回同帳號連號支票之異常情形，應
    屬可採，故無從認定被告己○○有何違背職務之行為。
  (四)證人陳曉雯證稱：每天中午銀行都會來收前一天的款及支票
    ，前一天要下班前要把支票及現金鎖在金庫裡面，金庫的鑰
    匙放在公司裡面，只要是出納課的人都可以拿鑰匙來開金庫
    ，在89年 5月14日或15日早上，陳美香跑到窗口來說要拿回
    她前一天她繳的支票，說那張支票有問題不能進帳，她說那
    張是個人票，要去換成公司票，她要我拿支票給她看，看發
    票人是誰，我在窗口就拿支票給她看一下，因為把個人票換
    成公司票是很正常，我也沒有懷疑就拿給她看，陳美香一看
    到支票就拿過去把支票撕掉了，我嚇了一跳，還問她為什麼
    要撕掉，她說那是她的票她有權利撕掉，她就跑掉了，我就
    追出去到門口她的座位上，問她把支票撕掉後要怎麼辦，結
    果她說撕掉的支票不給我，我就很緊張打電話給我的主管丙○○跟他報告這件事情，我主管就把這個事情再陳報上去，
    陳美香撕毀的票是前一天晚上出納課主管丙○○收進來的，
    在陳美香把支票撕毀前，我還沒有碰到丙○○等語，由此可
    知，陳美香將上開 2張支票撕毀前，陳曉雯並未接獲丙○○
    交代該 2張支票得任由陳美香取回，純係因陳美香以要換票
    為由，致陳曉雯陷於錯誤而將上開 2張支票交付陳美香觀覽
    ，在猝不及防之情形下，該支票遭陳美香撕毀，故遠東公司
    因而所受之損害係陳美香之個人行為所致，而與丙○○無關
    。參以遠東公司自陳其內部並無已入帳貨款支票不得抽回之
    規定，衡情換票亦屬商場司空見慣之事，縱被告丙○○未明
    確交代陳曉雯不得將該 2張支票交給陳美香，亦不構成故意
    違背任務之行為。另被告己○○及辛○○係分別擔任遠東公
    司之會計主任及人事主任，就客戶繳納款項之支票入帳或換
    票程序均未經手，即該業務非屬其等 2人職掌之範疇，自無
    可能負背信之罪責。
  (五)被告辛○○固不否認同意陳美香將伊所購買之自用小客車登
    記在其名下，然此舉顯係被告辛○○基於同事情誼予以協助
    ，而與遠東公司之業務無關，況被告辛○○係擔任遠東公司
    人事主任，對於陳美香在遠東公司任職所處理之資金流向本
    無從知悉，單憑被告辛○○借名與陳美香登記為車輛所有人
    之行為，自難認被告辛○○有何違背任務之行為
  (六)綜上所述，檢察官上訴，為無理由，應予駁回。至檢察官於
    本院準備程序時聲請傳訊證人陳美香，惟本院認本件事證已
    臻明確，並無傳訊之必要，併此敘明。
四、被告壬○○經本院合法傳喚，無正當理由不到庭，爰不待其
    陳述逕行判決。
據上論結，應依刑事訴訟法第 373條、第368條、第371條，判決
如主文。
本案經檢察官王壬貴到庭執行職務。
中　　華　　民　　國　　96　　年 　　4　　月　　24　　日
　　　　　　　　　刑事第一庭審判長法　官  蔡  長  溪
　　　　　　　　　　　　　　　　  法　官  林  俊  益
　　　　　　　　　　　　　　　　  法　官  陳  春  秋
以上正本證明與原本無異。
如不服本判決，應於收受送達後十日內向本院提出上訴書狀，其
未敘述上訴之理由者並得於提起上訴後十日內向本院補提理由書
（均須按他造當事人之人數附繕本）。
                                  書記官  李  家  敏
中　　華　　民　　國　　96　　年　　4 　　月　　27　　日
